【裁判字號】    99,家抗,19
【裁判日期】    991101
【裁判案由】    給付生活費
【裁判全文】
臺灣彰化地方法院民事裁定  99年度家抗字第19號
抗  告  人  甲○○
相  對  人  乙○○    (已歿).
代  理  人  林家玄
上列抗告人因給付生活費事件，對本院於中華民國99年5月27日
99年度家聲字第57號裁定不服，提起抗告，本院合議庭裁定如下
：
    主  文
原裁定廢棄。
相對人在第一審之聲請駁回。
第一審程序費用新臺幣貳仟元由相對人負擔。第二審程序費用新
臺幣壹仟元由抗告人負擔。
    理  由
一、相對人在原審聲請意旨略以：相對人為抗告人之母親，相對
    人共育有三子一女，現相對人高齡七十五歲已無謀生能力且
    身體患有糖尿病併發症，造成視力模糊及重聽，相對人常年
    患有疾病，另三名子女已無法負擔聲請人之醫療及生活費，
    又長子林家玄領有殘障手冊且為高雄市政府社會局列冊之低
    收入戶，孰知抗告人約從民國（下同）83年起即對相對人不
    聞不問，且從未扶養相對人，期間高雄市政府曾對抗告人連
    繫，惟相對人亦置之不理，為此，相對人爰依法請求抗告人
    應給付聲請人從90年9月起至98年12月止生活費共計新台幣
    （下同）100萬元整及從99年1月起每月扶養生活費一萬元整
    ，以維相對人生活所需等語。
二、抗告意旨略以：相對人患有老年癡呆症，應無提起本件訴訟
    行為之意思表示；又本件請求抗告人給付生活費，為每月給
    付即不及一年之定期給付，故逾五年部分已罹於時效，抗告
    人主張拒絕給付之抗辯；另兩造對於扶養之方法未經協議且
    未經親屬會議定之，逕向法院聲請定扶養費自屬無理等語。
三、按無當事人能力者，其欠缺無從補正，不得為訴訟法律關係
    之主體，故欲聲請法院為給付扶養費用之裁定，聲請人、相
    對人雙方均需有當事人能力，否則聲請人之聲請即不合法定
    訴訟成立要件，應依欠缺民事訴訟法第249條第1項第3款之
    當事人能力為理由，裁定駁回之。聲請給付扶養費案件規定
    於非訟事件法適用非訟程序，而非訟程序亦屬廣義民事訴訟
    程序之一環，故對民事訴訟第249條第1項第3款之當事人能
    力規定依非訟事件法第11條自應予以準用，於當事人能力欠
    缺而無從補正時，應依非訟事件法第11條準用民事訴訟法第
    249條第1項規定裁定駁回之。本件相對人乙○○聲請抗告人
    甲○○給付扶養費，經查相對人乙○○於本件繫屬二審中，
    在99年8月23日業已死亡，有死亡證明書影本一紙附卷可稽
    ，且非訟事件法又無準用民事訴訟法有關承受訴訟之規定，
    本件應屬法定訴訟成立要件欠缺無從補正，依非訟事件法第
    11條準用民事訴訟法第249條第1項規定，本件聲請並非適法
    ，應予駁回之。爰廢棄原裁定，另諭知如主文第二項所示。
五、據上論結，依非訟事件法第46條、第21條第2項、民事訴訟
    法第492條，裁定如主文。
中    華    民    國    99    年    11    月    1    日
                        臺灣彰化地方法院家事法庭
                              審判長法  官  簡燕子
                                    法  官  陳弘仁
                                    法  官  吳俊螢
以上正本係照原本作成。
如提起再抗告者，應於裁定送達後10日內依非訟事件法第45條第
3項「僅得以適用法規顯有錯誤為理由」之規定，向本院提出再
抗告狀（須按他造人數附具繕本），且須敘明理由，並繳納再抗
告費用新臺幣1千元。
中    華    民    國    99    年    11    月    1    日
                                    書記官  陳秀娟

司法院資訊處製作；財團法人民間司法改革基金會備份。
